【裁判字號】    95,抗,1775
【裁判日期】    951225
【裁判案由】    聲明異議
【裁判全文】
臺灣高等法院民事裁定                  95年度抗字第1775號
抗 告 人  甲○○
上列抗告人因與相對人臺灣臺北地方法院間給付租金強制執行
事件，對於中華民國95年10月25日臺灣臺北地方法院95年度執字
第32248號裁定，提起抗告，本院裁定如下：
    主  文
抗告駁回。
抗告費用由抗告人負擔。
    理  由
一抗告人聲明及抗告意旨略以：原法院於民國95年7月25日對伊
  寄存於臺灣銀行城中分行之退休金帳戶中存款核發扣押命令，
  在新臺幣（下同）37,951元之範圍內，禁止伊收取及銀行對伊
  為清償，原法院另於同年8月11日對銀行核發支付轉給命令，
  並經銀行於同年8月16日將金額為37,951之支票函寄原法院在
  案。然原法院所扣押之前開存款，係中國國民黨每月給付伊之
  退休金，該銀行帳戶乃退休金專戶，依法應不能扣押，伊並陳
  明願分13期，以每期給付3,000元之方式，清償相對人之債權
  ；又伊每月兼課任教之鐘點費僅6,900元，而中國國民黨應給
  付之退休金，已4個月未入帳，伊已因銀行將前開存款交付原
  法院，而全家生活陷入窘困，遂提起異議之聲明，詎原法院竟
  以其94年度所得稅扣繳之過時資料所載為據，裁定駁回伊異議
  之聲明。伊難甘信服，爰提起抗告，求予廢棄原裁定，准伊分
  期給付，並提出臺灣銀行綜合存款存摺、中國國民黨中央行政
  管理委員會94年4月21日九四行管會字第0053號函及臺灣臺北
  地方法院95年8月11日北院錦文人字第0950004325號函等件影
  本為證云云。
二按公務人員退休法所稱退休之公務人員，係指依公務人員任用
  法律任用，經銓敘部所據以審定資格或登記而曾任有給專任之
  人員者，此觀公務人員退休法第2條及同法施行細則第2條規定
  即明；故此等人員請領退休金之權利，始有同法第14條規定之
  適用，即不得予以扣押、讓與或供擔保。又債務人對於第三人
  之債權，係維持債務人及其共同生活之親屬生活所必需者，不
  得為強制執行，強制執行法第122條固有明文；惟所謂維持債
  務人及其共同生活之親屬生活所必需，係指依一般社會觀念，
  維持最低生活客觀上所不可缺少者而言，即是否生活所必需應
  就債務人之身分地位、經濟狀況、其共同生活之親屬人數及當
  地社會生活水準等情形認定之，此觀辦理強制執行事件應行注
  意事項第65點即明。
三經查原法院所扣押者，乃抗告人對臺灣銀行城中分行之存款債
  權，姑不論抗告人主張有公務人員退休法規定之適用，未據其
  提出證據，以證明其具有該法所稱退休之公務人員身分，又其
  既已自承所扣押之存款債權乃第三人中國國民黨按月給付之退
  休金，非屬公務人員因退休所領受之給與，自無公務人員退休
  法之適用。況縱所扣押之存款屬公務人員之退休金，惟將已領
  取之退休金存入銀行後，該筆退休金即成為該帳戶內金額之一
  部分，即成為對存款銀行之權利，係存款人之權利，已非公務
  人員退休法上所稱之退休之公務人員請領退休金之權利，除有
  其他不得強制執行之情形外，尚難謂已領取之退休金不得強制
  執行。另據原法院依職權調查，抗告人尚有房地4筆、汽車2輛
  及投資3筆，金額總計1,952,911元，94年度並有利息及薪資所
  得、獎金給予等收入，金額總計696,488元，有卷附稅務電子
  閘門財產所得調件明細表可憑，抗告人雖辯稱前開資產已不復
  存在云云，惟未舉證以實其說，尚難否認該公文書之真正，其
  猶執陳詞置辯，顯不足採。是抗告人對臺灣銀行城中分行之存
  款債權，尚非其維持生活所必需，抗告人與其共同生活之親屬
  並未因原法院之扣押命令及支付轉給命令，致生活陷於急迫困
  窘之情形。綜上所述，原法院以抗告人聲明異議於法無據，裁
  定駁回其聲明，核無不合。抗告意旨指摘原裁定不當，求予廢
  棄，為無理由，爰裁定如主文。
中    華    民    國    95    年    12    月    25    日
                    民事第十六庭
                        審判長法  官  沈方維
                              法  官  張競文
                              法  官  湯美玉
正本係照原本作成。
不得抗告。
中    華    民    國    95    年    12    月    26    日
                              書記官  賴淑真


司法院資訊處製作；財團法人民間司法改革基金會備份。
